臺灣桃園地方法院民事判決　九十年度重訴字第四七三號
　　原　　　　　告　己○○
　　　　　　　　　　丁○○
　　　　　　　　　　甲○○
　　　　　　　　　　乙○○
　　　　　　　　　　丙○○
　　　　　　　　　　庚○○
　　　　　　　　　　戊○○
　　被　　　　　告　辛○○
右當事人間損害賠償事件，本院判決如左：
    主    文
被告應給付原告己○○新台幣壹佰肆拾肆萬柒仟貳佰伍拾元，及自民國九十年九月十
三日起至清償日止，按週年利率百分之五計算之利息。
被告另應分別給付原告丁○○、甲○○、乙○○、丙○○、庚○○、戊○○各新台幣
壹拾伍萬元，暨均自民國九十年九月十三日起至清償日止，按週年利率百分之五計算
之利息。
原告其餘之訴駁回。
訴訟費用由被告負擔百分之三十九，原告己○○負擔百分之一，餘由原告丁○○、甲○○、乙○○、丙○○、庚○○、戊○○各負擔百分之十。
本判決第一項於原告己○○提出新台幣肆拾捌萬貳仟肆佰壹拾柒元為被告供擔保後，
得假執行。另本判決第二項於原告丁○○、甲○○、乙○○、丙○○、庚○○、戊○○分別提出新台幣伍萬元為被告供擔保後，各得假執行。
原告其餘假執行之聲請駁回。
    事          實
甲、原告方面：
  一、聲明：被告應給付原告新台幣（下同）一百四十九萬二千五百元，另應給付原
      告丁○○、甲○○、乙○○、丙○○、庚○○、戊○○各八十萬元，暨均自起
      訴狀繕本送達翌日即民國（下同）九十年九月十三日起至清償日止，按週年利
      率百分之五計算之利息；原告願供擔保，請准宣告假執行。
  二、陳述：
    (1)被告於八十九年九月二十日上午九時三十分許，駕駛車牌號碼Ｖ六─一六七七
      號自用小貨車，沿桃園縣中壢市○○○街與忠孝路交岔路口時，理應注意車前
      狀況及忠孝路左右雙方是否仍有車輛尚未完全通過該路口，且依當時情形，天
      候晴朗、視距良好，要無不能注意情事，詎被告竟疏於注意，仍貿然前行，適
      被害人陳謝金花駕駛車牌號碼ＳＨＨ─五七七號機車，自左方忠孝路往右直行
      欲通過該交岔路口，伊見狀雖將機車往左偏駛進入對向車道以圖閃避，惟仍不
      及，遂遭被告所駕車輛左前車頭撞及，而受有右顳頂部五公分×五公分血腫、
      右顴骨部二×二公分擦傷、右肩胛上部四×三公分擦傷、右大腿外側七×六公
      分皮下出血等外傷，嗣經送醫救治，然仍於同日晚間十時許，因顱內出血不治
      死亡，案經鈞院九十年度交易字第一四四號及台灣高等法院九十年度交上易字
      第三八三號刑事判決，認被告涉犯過失致死罪無誤。
    (2)按因故意或過失，不法侵害他人權利者，負損害賠償責任，民法第一百八十四
      條第一項前段定有明文。又不法侵害他人致死者，對於支出醫療或殯葬費之人
      ，亦應負損害賠償責任；另不法侵害他人致死者，被害人子女及配偶，雖非財
      產上之損害，亦得請求賠償相當之金額，同法第一百九十二條第一項及第一百
      九十四條且明文綦詳。查原告己○○為被害人之配偶，其支出之殯葬費用計四
      十九萬二千五百元，又其年老喪偶，所受精神打擊及痛苦逾恆，至今創痛猶在
      ，此部分精神上損害自應由被告賠償，爰依法請求非財產上損害一百萬元，以
      資撫慰。另原告丁○○、甲○○、乙○○、丙○○、庚○○、戊○○為被害人
      子女，平日感情甚篤，茲因其母突遭劫難，情深難捨，精神受創迄今無以為復
      ，尤以，原告丁○○之子罹有重度多重障礙，長年仰賴被害人照料，其夫妻始
      得順利工作，但遇此橫禍後，夫妻須犧牲一人工作加以照顧，併受有無法從事
      勞動之重大損害，故其等乃依法各向被告請求八十萬元之精神慰撫金損害賠償
      。次查，被告肇事至今，未賠償分文，為此，原告祗得提起本件訴訟以資救濟
      。
  三、證據：提出行政院衛生署桃園醫院診斷證明書、本院九十年度交易字第一四四
      號刑事判決、台灣高等法院九十年度交上易字第三八三號刑事判決等各乙份、
      殯葬費收據九紙暨明細表一份、統一發票二紙、戶籍謄本二份等為證。
乙、被告方面：
  一、聲明：原告之訴駁回。
  二、陳述：系爭車禍渠並無過失可言，故於刑事訴訟程序中，請求將卷證再送覆議
      ，蓋渠所駕車輛並無任何刮傷，而係被害人跌倒後，卡在渠車輛之車輪下致死
      ，但上開證據調查之聲請，未為刑事訴訟承辦法官接受；又本件渠仍願意以二
      百三十萬元和解，惟始終不為原告所納。
  三、證據：提出照片二幀為證，並聲請送台灣省車輛行車事故覆議鑑定委員會覆議
      。
丙、本院依職權調閱本院九十年度交易字第一四四號刑事全卷。
    理          由
一、原告起訴主張：被告於八十九年九月二十日上午九時三十分許，駕駛車牌號碼Ｖ
    六─一六七七號自用小貨車，於桃園縣中壢市○○○街與忠孝路交岔路口，因疏
    於注意，過失撞及被害人陳謝金花駕駛之車牌號碼ＳＨＨ─五七七號機車，致被
    害人因而死亡，被告過失犯行業經刑事判決確定，但渠並未賠償原告分文，為此
    ，爰依民法第一百八十四條第一項前段、第一百九十二條第一項及第一百九十四
    條等規定，訴請被告賠償原告己○○為被害人支出之喪葬費四十九萬二千五百元
    及精神慰撫金一百萬元，及各賠償原告丁○○、甲○○、乙○○、丙○○、庚○○、戊○○各八十萬元之精神慰撫金等語。被告則以：渠於系爭車禍並無過失，
    惟願以二百三十萬元與原告和解，詎為原告所不採等語。
二、查被告對於在前述時、地與被害人發生車禍，被害人因之受傷後死亡等事實，並
    不爭執，另有原告提出之上揭診斷證明書乙份附卷可稽，本院且依職權調閱本院
    九十年度交易字第一四四號刑事全卷，亦有偵查卷內所附檢察官勘驗筆錄、相驗
    屍體證明書、驗斷書等存卷得佐，相核屬實，故就此部分應堪信真正。是以，本
    件原告之請求有無理由，專以被告就系爭車禍有無過失為斷？
三、查被告矢口否認本件車禍事故渠有何過失，並聲請送鑑定機關鑑定乙節，鑑定機
    關均因肇事時、地係行車管制號誌正常運作之交岔路口，又當事人一方之被害人
    業已死亡，事涉號誌運作情形，故未受理鑑定，有台灣省桃園縣區車輛行車事故
    鑑定委員會九十年一月十六日九十府車鑑桃字第○○二九號函（參見桃園地方法
    院檢察署八十九年度偵字第一六七五七號偵查卷第二二頁及第二三頁）及台灣省
    車輛行車事故覆議鑑定委員會九十一年六月十八日府覆議字第九一○八六四號函
    可按。惟查：
  (1)被害人於車禍發生後，其身體受有右顳頂部五公分×五公分血腫、右顴骨部二公
    分×二公分擦傷、右肩胛上部四公分×三公分擦傷、右大腿外側七公分×六公分
    皮下出血等傷害，有右開診斷證明書在卷得憑；又其機車於車禍後，左倒卡在被
    告貨車左前輪底，機車龍頭因撞擊而斷裂，並朝車尾方向無法正常轉動、油門（
    右手把）外緣塑膠部分明顯磨損、前剎車手把自根部斷裂、前行李箱右側外緣撞
    擊斷裂、前方擋泥版螺絲斷裂分離、左側腳踏板外緣輕微磨損、右側引擎散熱孔
    旁，有與被告車輛相同顏色接觸後所殘留之跡證，復有台灣桃園地方法院檢察署
    八十九年度相字第一五四四號相驗卷之現場照片、驗斷書及同署八十九年度偵字
    第一六七五七號偵查卷內之勘驗筆錄可查；從而，被告辯稱渠所駕車輛並未與被
    害人機車有何擦撞云云，顯有不實，非可採信。再者，觀之前述驗斷書所示，被
    害人身體傷勢率皆分佈於右半身，左半身僅左眼眼眶部乙處皮下出血，此外，稽
    之前開所陳，被害人機車除左側腳踏板外緣有輕微、明顯之刮地擦痕外，別無其
    他因側滑所致之毀損等情，則被害人應係遭被告貨車直接撞擊始倒地，要非其自
    行摔倒滑行至被告貨車底下乙節，應可資認定。
  (2)依右述偵查卷之檢察官勘驗筆錄所載，系爭肇事路段之忠孝路路寬約六公尺，被
    告車輛與被害人機車二車之碰撞地點，係位於被告行車動線穿越忠孝路後五公尺
    處，復佐以相驗卷內現場照片及警繪道路交通事故調查報告表內事故現場圖所示
    ，亦可徵上揭二車碰撞時，被告車輛已然通過交岔路口中心處，而即將進入成章
    二街，至被害人之機車則係始進入交岔路口，位置略偏對向車道。茲據前述各情
    判斷，本件車禍之發生，應係被害人騎乘機車沿忠孝路進入與成章二街之交岔路
    口時，適遇被告車輛亦同時由成章二街進入該交岔路口，因距離過近，已無法及
    時煞停，被害人機車為避免撞擊被告車輛左側車身，乃緊急將機車往左偏駛進入
    對向車道以圖閃避，然仍為被告車輛之左前車頭撞及。
  (3)被告於刑事訴訟過程中，雖曾以：渠之行車動線係綠燈前行，而被害人則闖紅燈
    云云為辯，並聲請訊問證人郭木新。然經核訴外人即證人郭木新於警訊時即證稱
    ：當時伊騎乘機車在被告車輛後方，號誌如何並不清楚（原記載綠燈後再更正）
    ，行走後不久旋聽見碰一聲云云（參見右開相字卷八十九年九月二十一日訊問筆
    錄）；嗣於檢察官偵查中又證稱：伊尾隨被告貨車朝成功路行駛，並未注意燈號
    ，僅聽見撞擊聲，隨後看見有人倒地，便上前協助，斯時，伊見被告車輛前進，
    即跟隨前行，不知該車是否等候綠燈才通行等語（參見同上相字卷八十九年九月
    二十九日偵查筆錄）；復於台灣高等法院調查中，再作相同供述，並補稱：警訊
    中，伊未曾表示當時係綠燈等語（參見該院九十年度交上易字第三八三號刑事卷
    九十年十一月二十日訊問筆錄），是足見伊之證詞前後尚無齟齬之處。從而，縱
    當事人一方之被害人業死亡，致本案肇事時，被害人是否闖越紅燈乙事，已無對
    證，但亦無從據訴外人郭木新上述證言，以為被告有利之認定。
  (4)按行經有號誌之交岔路口，紅燈停止，綠燈通行，雖為道路交通安全規則明文揭
    示之注意義務，然此乃針對一般危險所擬定之抽象規則，對於個案在具體情狀下
    可能存在之特別危險，行為人仍應加以注意，故縱令行車號誌係綠燈，駕駛人依
    一般生活經驗，於行經交岔路口時，仍應謹慎注意車前狀況，及注意左右來車行
    人。依上開勘驗筆錄及現場照片所示，由被告之行車動線及被告自紅燈待停線朝
    忠孝路方向觀看，視野良好，並無任何障礙物，直行至人行穿越線時，左右視野
    更廣達一百二十度以上，肇事時間為是日上午九時三十分許，該日天侯晴、光線
    屬日間，有自然光，另且有相驗卷卷附之道路交通事故調查報告表堪佐，前揭各
    情復經上開刑事判決認定屬實，則顯見被告於進入肇事交岔路口時，對於左方有
    被害人機車同時進入之狀況，應無不能注意之情事，渠竟疏於注意車前狀況及左
    右來車於前，復未採取適當措施，以防止系爭車禍之發生，其有過失已甚明確。
    至被告於本院再提出照片二幀，猶以渠之車輛並無任何刮痕，故係被害人跌倒後
    ，方跌入渠車下云云為辯，然查，經核該照片與渠於本院九十年度交易字第一四
    四號刑事案件中所提出者同（參見該卷第三○頁正、反面），另該二幀照片右下
    方均出現「一三：一五：三○」之時間顯示，惟該數據不明，自難遽以認定必係
    本件車禍肇事後所攝，故難以之作為有利被告之事證。綜上所見，本件既因被告
    之過失肇事，且造成被害人死亡之結果，則被告之過失駕駛行為與被害人之死亡
    間，顯然具有相當因果關係，已無可置疑。
四、按因故意或過失，不法侵害他人權利者，負損害賠償責任；又不法侵害他人致死
    者，對於支出醫療或殯葬費之人，亦應負損害賠償責任；另不法侵害他人致死者
    ，被害人子女及配偶，雖非財產上之損害，亦得請求賠償相當之金額，民法第一
    百八十四條第一項前段、第一百九十二條第一項及第一百九十四條分別定有明文
    。本件原告己○○據上請求殯葬費損失及與其餘原告請求精神慰撫金，茲就上開
    請求分述如次：
  (1)被告對於原告己○○為被害人支出喪葬費之事實，並不否認。惟按，基於侵權行
    為請求賠償損害，係以填補被害人所受實際損害為目的，若無實際損害，即無賠
    償可言。本件原告己○○提出之喪葬費收據及統一發票，被告就其形式真正，尚
    無爭執，而查其支出者，包括喪葬用品、布疋、毛巾、艮紙、大香、金紙、金香
    、庫錢、香品、棺木、告別式場、小靈堂、靈車、大鼓陣、墓碑暨施工工資、素
    食筵席、點心、誦經費、開魂路、作七等，核以被害人之宗教信仰、社會經濟地
    位及一般習俗，右開費用支出應屬必要，且計其金額為四十四萬七千二百五十元
    ，原告己○○請求被告應予賠償，自屬法之所許。至原告己○○另以明細表表列
    四萬九千二百五十元之費用，惟查，該明細表充其量僅係其個人自行列舉之數額
    ，非可謂即屬其實際支出，茲原告己○○未另提出實際支出之證據俾本院核考，
    則此部分金額之賠償請求，尚難遽予准許。
  (2)第查，原告己○○及丁○○、甲○○、乙○○、丙○○、庚○○、戊○○分別為
    被害人之配偶及子女，有原告提出之戶籍謄本存卷可考。又原告己○○為二十三
    年十一月八日生，於被害人車禍身歿時，業為六旬又五之齡，其老來喪偶，失伴
    相攜，精神痛苦逾恆，乃可資想像。另原告丁○○、甲○○、乙○○、丙○○、
    庚○○、戊○○為被害人子女，突因母遭橫禍，失恃之痛，一時難復，其情亦可
    信。本院斟酌兩造之社會、經濟地位等情，認被告以賠償原告己○○精神慰撫金
    一百萬元，及原告丁○○、甲○○、乙○○、丙○○、庚○○、戊○○等各十五
    萬元之精神慰撫金為允適，但原告丁○○、甲○○、乙○○、丙○○、庚○○、
    戊○○之其餘慰撫金請求，要屬過當，該部分自應予駁回。至原告丁○○主張被
    害人生前協助照顧伊受有重度多重障礙之子，茲因本件車禍致被害人死亡，伊夫
    妻祗得由其中一人負照顧伊子之責，因之無法從事勞動，亦屬非財產上損害云云
    ，容屬誤會，蓋原告丁○○此部分之事實上不利益，並非被告侵權行為所造成之
    直接損害，本不應由被告負擔，況且被告應負責之損害賠償範圍僅以法律相當因
    果關係所及者為限，非得無限延伸至所有自然因果關係之事項，爰附敘之。末查
    ，原告分別陳明就其勝訴部分願供擔保，聲請准予宣告假執行乙節，經核於法並
    無不合，茲酌定相當之擔保金額准許之，至其敗訴部分，因訴之駁回而失附麗，
    故應併予駁回。
五、據上論結，原告之訴為一部有理由，一部無理由，依民事訴訟法第七十八條、第
    七十九條但書、第三百九十條第二項，判決如主文。
中　　　華　　　民　　　國　　九十一　　年　　　八　　　月　　二十八　　日
                                        臺灣桃園地方法院民事第二庭
~B法　　　官　朱敏賢
右為正本係照原本作成
如對本判決上訴須於判決送達後廿日內向本院提出上訴狀
中　　　華　　　民　　　國　　九十一　　年　　　八　　　月　　二十八　　日
~B書　記　官　謝文心
